【裁判字號】    95,中交簡上,687
【裁判日期】    951213
【裁判案由】    過失致死
【裁判全文】
臺灣臺中地方法院刑事判決         95年度中交簡上字第687號
上  訴  人  臺灣臺中地方法院檢察署檢察官
被      告  乙○○
上列上訴人因被告過失致死案件，不服本院臺中簡易庭中華民國
95年8月30日95年度中交簡字第1380號第1審簡易判決（聲請簡易
判決處刑書案號：臺灣臺中地方法院檢察署95年度偵字第11362
號），提起上訴，本院管轄之第2審合議庭判決如下：
    主    文
上訴駁回。
    犯罪事實及理由
一、本案經本院審理結果，認第一審判決認事用法及量刑均無不
    當，應予維持，並引用第一審判決書記載之事實、證據及理
    由（如附件）。
二、本件上訴人上訴意旨略以：告訴人甲○○（即被害人何清松
    女兒）認原審判決顯然失之輕縱，告訴人難以甘服，因之請
    求檢察官上訴，經核尚非顯無理由，爰提起本件上訴云云。
    告訴人則以：被告尚未與被害人家屬達成和解，原審判處被
    告有期徒刑六月，緩刑三年，顯有瑕疵。且被告於第一次警
    詢筆錄先稱：沒有看到被害人所騎機車云云，嗣又改稱：有
    看到被害人距離約一臺機車車身云云，前後說法不一，則被
    告是否有未注意車前狀況之重大過失，亦有調查必要。此外
    被告是否有主動報案，向警察表示為肇事一方，而符合自首
    要件，亦有審酌必要云云。經查：
(一)臺中市○○○道路交通事故談話紀錄表第三個問答雖有記載
    ：「 (發現危險時距離對方多遠？採取何種反應措施？) 未
    發現對方」云云，惟上開談話紀錄表 (為被告於九十五年四
    月十日即車禍發生當日所製作)第二個問答即已明確記載：
    「 (肇事前行進方向、車道及肇事經過情形？)... 對方突
    然在我前面欲左轉，但我因「閃避」對方也跟著左轉，但還
    是閃不過.. 」等語，另第十三個問答亦記載：「答：對方
    沒有戴安全帽，也沒有打方向燈」等語，有臺中市○○○道
    路交通事故談話紀錄表一份在卷可稽 (見九十五年度相字第
    六三七號偵查卷第八頁)，且被告於之後之警詢及偵審中亦
    均為與前開辯詞意旨相符之陳述，有警詢及偵審筆錄在卷可
    憑。此外，原審原即已認定被告有未注意車前狀況之過失。
(二)本件車禍發生後，被告確有留在現場等候警察到場處理，業
    據被告於警詢中供明在卷，復有警察職務報告一份 (見同上
    相卷第九頁)在卷可稽，核確符自首規定，原審認被告符合
    自首規定，予以減輕其刑，並無不當。
(三)按關於刑之量定，係實體法上賦予法院得為自由裁量之事項
    ，倘其未有逾越法律所規定之範圍，或濫用其權限，即不得
    任意指摘為違法（最高法院七十五年臺上字第七○三三號判
    例意旨參照）。且在同一犯罪事實與情節，如別無其他加重
    或減輕之原因，下級審量定之刑，亦無過重或失輕之不當情
    形，則上級審法院對下級審法院之職權行使，原則上應予尊
    重（參最高法院八十五年度臺上字第二四四六號判決）。查
    ，本件車禍之發生，被害人何清松因無照駕駛輕型機車，由
    道路右側左轉 (變換車道)，行駛時未讓左後方直行車 (即
    被告所騎機車)先行，為肇事主因；被告駕駛機車行經無號
    誌交岔路口，疏未減速慢行，未注意車前狀況，為肇事次因
    ，有原審判決所載之證據可憑，原審為此認定，亦無不合。
    又被告雖迄未能與告訴人達成和解，惟二造未能達成和解之
    原因係在於被告因資力不佳，無力支付告訴人所要求之和解
    金額三百餘萬元，二造對於賠償金額未能達成共識，雖經調
    解亦未能成立，業經被告於原審中具狀陳明在卷，復有原審
    公務電話紀錄表及調解不成立證明書一份在卷可憑。且被告
    本件「依法」所應賠償之金額，既有待雙方循民事訴訟途徑
    確認，尚難僅因被告迄未能與告訴人達成和解，即認被告犯
    後態度不佳。又二造是否達成和解，事實上固可作為法院是
    否諭知緩刑之參考，惟尚難不問被告犯罪是否確具惡性、二
    造肇事責任輕重、二造未能達成和解原因，一律認為只要二
    造未能達成和解，法院即不應諭知緩刑。且查，告訴人因本
    件車禍已先領取強制汽車責任保險之死亡給付新臺幣一百五
    十萬元，亦經告訴人陳明在卷，有陳報狀一份在卷可按。從
    而，本院斟酌被告前無犯罪紀錄，有臺灣高等法院被告前案
    紀錄表一份在卷可稽，素行良好，本件係屬過失犯，本件車
    禍之發生，被害人何清松騎乘機車「突然」自道路右側左轉
    ，被告雖採取閃避措施仍發生碰撞，被告過失程度尚非甚重
    ，且為肇事次因，及被告犯罪後直承犯行，態度尚稱良好，
    被害人何清松係因「頭部外傷顱內出血」而生死亡結果，有
    臺灣臺中地方法院檢察署驗斷書一份在卷可憑，且被害人何
    清松係二十年出生，有其年藉資料在卷可按，車禍發生時年
    齡為「七十五」歲，告訴人已先領取新臺幣一百五十萬元強
    制保險金，雙方就被告應賠償金額既有爭議，本應循民事訴
    訟途徑確認被告應賠償金額，尚難僅因被告迄未與告訴人達
    成和解即認被告犯罪後態度不佳，及聲請簡易判決處刑檢察
    官斟酌本案情狀後，亦請求法院從輕量刑，並諭知被告緩刑
    等一切情狀，認原審判處被告有期徒刑六月，並諭知如易科
    罰金以銀元三百元即新臺幣九百元折算一日，緩刑三年，並
    無違法、不當之處。從而，檢察官提起本件上訴，請求判處
    較原審較重之刑云云，為無理由，應予駁回。
據上論斷，應依刑事訴訟法第四百五十五條之一第一項、第三項
、第三百七十三條、第三百六十八條，判決如主文。
中    華    民    國    95    年    12    月    13    日
                      刑事第十庭審判長法  官  郭瑞祥
                                      法  官  黃炫中
                                      法  官  江奇峰
上正本證明與原本無異。
本件不得上訴。
                                      書記官  陳美年
中    華    民    國    95    年    12    月    13    日


司法院資訊處製作；財團法人民間司法改革基金會備份。
